臺灣高等法院臺南分院刑事判決　　　　　　 九十一年度上訴字第一六八號　　 Ｃ
　　　上　訴　人　臺灣臺南地方法院檢察署檢察官
　　　被　　　告　甲　○　○
右上訴人因被告違反毒品危害防制條例案件，不服臺灣臺南地方法院九十年度訴字第
一二四二號中華民國九十年十二月二十六日第一審判決（起訴案號：臺灣臺南地方法
院檢察署九十年度毒偵字第一七二０號，移送併辦：臺灣臺南地方法院檢察署九十年
度毒偵字第二０七０號、第二二四四號、第二三六七號、第六八七號、第七六七號、
九十一年度毒偵字第六一號），提起上訴，本院判決如左：
      主      文
原判決關於施用第一級毒品罪及定應執行刑部分撤銷。
甲○○連續施用第一級毒品，處有期徒刑壹年，扣案毒品海洛因（合計淨重零點零壹
公克）、針筒貳支均沒收銷燬，毒品海洛因之外包裝包沒收。
      事      實
一、甲○○前因施用第一級毒品海洛因、第二級毒品安非他命案件，經原審以八十八
    年度毒聲字第九三０號裁定送台灣台南看守所附設勒戒處所觀察、勒戒後，因認
    有施用毒品之傾向，復經原審以八十八年度毒聲字第一四０六號裁定令入戒治處
    所施以強制戒治，嗣經原審再以八十八年度毒聲字第三一六八號裁定停止戒治，
    付保護管束，再經原審法院以八十九年毒聲字第七一九號撤銷停止戒治，令入戒
    治處所施以強制戒治，嗣因戒治期滿，遂由台灣台南地方法院檢察署檢察官於九
    十年四月六日以九十年度戒毒偵字第一八六號不起訴處分確定。詎甲○○仍不知
    悔改，於五年內，復基於施用第一級毒品海洛因之概括犯意，自九十年五月間某
    日起，連續在其位於台南縣官田鄉○○村○○路○段一九八號之住處，以注射之
    方式，非法施用第一級毒品海洛因多次，嗣為警先於九十年八月九日十三時許，
    在其上開住處，持搜索票前往查獲，並扣得第一級毒品海洛因（含袋重０．二七
    公克、合計淨重０．０一公克）及毒品海洛因之外包裝二包、專供施用毒品之器
    具注射針筒二支、並經採尿送驗結果，呈嗎啡陽性反應而查獲。嗣候傳中，又於
    九十年九月十日十二時四十分，在台南縣麻豆鎮○○里○○路六號，為警發現可
    疑而採其尿液送驗結果，呈嗎啡陽性反應而查獲。復於同年月廿九日十五時四十
    分許，經伊父親羅中嶽發現羅某仍繼續施用毒品而帶往麻豆分局自動到案而查獲
    。甲○○又於同年十月二日十二時四十分許，自知無法戒除惡習，自動向麻豆分
    局要求移送勒戒，並繳出含有第一級毒品海洛因殘渣（含袋重０．二二公克，淨
    重量微無法秤重）及毒品海洛因之外包裝一包，嗣經警採其尿液送驗結果，呈嗎
    啡陽性反應而破獲。旋又承上開施用毒品之概括犯意，於九十年十月二十一日上
    午某時，在其上址住處，以海洛因加礦泉水後，再以針筒注射進其血管之方式，
    施用毒品海洛因，為其父羅中嶽帶至警局，並採尿送驗結果，呈甲基安非他命陽
    性反應而查獲。
二、案經台南縣警察局移送、台南縣警察局麻豆分局報請臺灣臺南地方法院檢察署檢
    察官偵查起訴及移送併辦。
      理      由
一、右開事實，業經被告甲○○於警訊及偵審中自白不諱（原審卷第二十五頁、本院
    卷九十一年二月二十日審判筆錄），且有第一級疑似毒品海洛因之白色粉末三包
    （含包裝重計０．四九公克、淨重０．０一公克）、專供施用毒品注射用之針筒
    二支扣案可資佐證，而該白色粉末經送法務部調查局檢驗結果，確係毒品海洛因
    （淨重０．０一公克）無誤，亦有該局（９０）陸(一)第00000000號（見
    偵查卷一第七頁）及（９０）陸(一)字第九０一八００四０號鑑定通知書二紙在卷
    可參（見偵查卷四第四頁），其經警查獲及自動到案時採尿送驗結果，亦均有毒
    品嗎啡反應（四次），亦有台南縣衛生局九十年八月三十日、九十年十月十一日
    、九十年十月廿三日尿液檢驗成績書四紙在卷可參（見偵查卷一第十六頁、警訊
    卷五第六頁、偵查卷四第十四頁、警訊卷六第四頁），故被告之自白與事實相符
    ，應屬可採。又被告前因施用毒品案件，經依原審裁定送台灣台南看守所附設勒
    戒處所觀察、勒戒後，因認有施用毒品之傾向，復經原審裁定令入戒治處所施以
    強制戒治（見偵查卷一第十八頁），嗣經原審再以八十八年度毒聲字第三一六八
    號裁定停止戒治，付保護管束，再經原審以八十九年毒聲字第七一九號撤銷停止
    戒治，令入戒治處所施以強制戒治，嗣因戒治期滿，遂由台灣台南地方法院檢察
    署檢察官於九十年四月六日以九十年度戒毒偵字第一八六號不起訴處分等情，有
    本院被告全國前案紀錄表、臺灣臺南地方法院檢察署九十年度戒毒偵字第一八六
    號不起訴處分書影本各乙份附卷足憑（見偵查卷一第十七頁至第二十一頁、本院
    被告全國前案紀錄表）。其於五年內再犯毒品危害防制條例第十條之罪，本件事
    證已臻明確，其施用之毒品犯行，洵堪認定，應予依法論科。
二、核被告所為，係犯毒品危害防制條例第十條第一項之施用第一級毒品及第二級毒
    品罪。其持有第一級毒品海洛因之低度行為，已為進而施用之高度行為所吸收，
    不另論罪。檢察官雖僅就被告於九十年八月九日查獲被告施用第一級毒品部分起
    訴，其餘部分雖未為起訴書所論列，惟公訴人就犯罪事實中一部起訴者，其效力
    及於全部，上開未起訴部分因與前揭已起訴之部分，有連續犯之裁判上一罪之關
    係，為起訴效力所及，本院依審判上不可分之原理，自得一併審理，併予說明。
    又被告多次施用第一級毒品時間密接、犯罪構成要件相同，顯均係基於概括犯意
    為之，應依連續犯之規定論處。又前揭被告之犯行既屬連續犯而論以一罪，則被
    告於前行為為警發現偵辦中，嗣又自動到案自白其後犯行，究與自首之要件未符
    而無從據予減刑，併此明。
三、原審以被告事證已臻明確，因予論罪科刑，固非無見，惟查（一）依毒品危害防
    制條例第十八條第一項之規定，得諭知沒收並銷燬者，以查獲之毒品及專供製造
    或施用毒品之器具為限，並不及於毒品之外包裝。原判決主文將本件查扣之第一
    級毒品外包裝三包，一併依上開規定諭知沒收並銷燬，已有可議。（最高法院八
    十八年度台上字第五０三三號參照）；（二）原判決未及審酌被告嗣又承上開施
    用毒品之概括犯意，於九十年十月二十一日上午某時，在其上址住處，以海洛因
    加礦泉水後，再以針筒注射進其血管之方式，施用毒品海洛因，為其父羅中嶽帶
    至警局，並採尿送驗結果，呈甲基安非他命陽性反應而查獲，已如上述，此部分
    原判決既未及審酌，亦難認允當，檢察官據此指摘原判決不當，非無理由，自應
    由本院將原判決關於施用第一級毒品罪及定應執行刑部分撤銷改判。爰併審酌被
    告犯罪之動機（戕害其自身身心、戒癮之意志力甚為薄弱）目的、手段、所生危
    害、其品行智識程度、生活狀況，及其犯罪後之態度等一切情狀，量處如主文第
    二項所示之刑，以資懲儆。又扣案之扣案海洛因（淨重０．０一公克）、專供施
    用毒品之器具針筒二支均依法沒收銷燬，毒品海洛因之外包裝包為被告所有供
    犯本罪之用，亦據被告供明在卷，併依法宣告沒收。
四、又併案意旨以：被告又自九十年一月十一日起至同年一月廿日止，亦有施用第一
    級毒品海洛因之犯行（九十年度毒偵字第七六七號、第六八七號），然查該部分
    既係在台灣台南地方法院檢察署檢察官於九十年四月六日以九十年度戒毒偵字第
    一八六號不起訴處分之前所犯，故上開九十年一月十一日起至同年一月廿日止之
    施用行為，自不得認與本件起訴部分有連續犯之一部與全部之關係，非起訴效力
    所及，自毋庸併予審理，合併說明。
據上論斷，應依刑事訴訟法第三百六十九條第一項前段、第三百六十四條、第二百九
十九條第一項，毒品危害防制條例第十條第一項、第十八條第一項前段、第十九條第
一項，刑法第十一條前段、第五十六條，判決如主文。
本案經檢察官洪泰文到庭執行職務。
中    華    民    國      九十一      年      二      月    二十七      日
                                  臺灣高等法院臺南分院刑事第三庭
                                      審判長法官  黃    崑    宗
                                            法官  葉    居    正
                                            法官  莊    俊    華
右正本證明與原本無異。
施用第一級毒品部分如不服本判決，應於判決送達後十日內向本院提出上訴狀，其未
敘述理由者並應於提出上訴狀後十日內向本院補提理由書（應附繕本)。
                                      法院書記官  廖    明    娟
中    華    民    國      九十一      年      三      月      七        日
附錄：本判決論罪科刑法條全文
毒品危害防制條例第十條：施用第一級毒品者，處六月以上五年以下有期徒刑。
                        施用第二級毒品者，處三年以下有期徒刑。
